【裁判字號】    88,簡上,175
【裁判日期】    890105
【裁判案由】    過失致死
【裁判全文】
臺灣板橋地方法院刑事判決                        八十八年度簡上字第一七五號
    上  訴  人
    即  被  告  丙○○
右上訴人因過失傷害案件，不服本院板橋簡易庭八十八年度板簡字第一０二五號，中
華民國八十八年八月三十一日第一審簡易判決（起訴案號：臺灣板橋地方法院檢察署
八十八年度偵字第一三八七０號），提起上訴，本院管轄第二審之合議庭判決如左：
    主    文
上訴駁回。
    事  實
一、丙○○於民國（下同）八十七年十一月十二日下午十四時十五分許，駕駛其所有
    車牌號碼ＢＪ─七三三號自用小客車，由台北縣三峽鎮成福往橫溪方向行駛，行
    經三峽鎮○○路，其駕車時原應注意車前狀況，並隨時採取必要之安全措施，以
    預防危險之發生，且汽車在雙向二車道行駛時，應在遵行車道內行駛，對面有來
    車交會時，不得超車，依當時情形並無不能注意之情事，竟疏未注意，貿然超車
    ，於台北縣三峽鎮○○路三五九號前，撞擊行駛於對向車道內由乙○○所騎乘之
    ＬＬＪ─三四０重型機車，致乙○○及後載之甲○○人車倒地，乙○○受有左股
    骨骨折略跛行、左肩挫傷，韌帶損傷上舉困難、左肘挫傷之傷害。甲○○受有雙
    手及左腳多處挫傷、右腳拇指瘀血及第二指頭翹傷之傷害。丙○○肇事後經勤務
    中心接獲不詳姓名人報案，警察獲報後到場處理。
二、案經乙○○、甲○○訴請臺灣板橋地方法院檢察署檢察官偵查起訴。
    理  由
一、訊據被告丙○○固坦承其於右開時地駕駛汽車不慎撞擊騎機車之告訴人乙○○及
    其配偶甲○○二人受傷，惟矢口否認有何過失，辯稱係溪東路三五九號前有人跑
    出來，伊為閃避始駛入對向車道擦撞告訴人，伊於肇事後，有向警察報案自首云
    云。惟查：右揭事實業據告訴人乙○○、甲○○指訴綦詳，且有乙○○之診斷證
    明書二紙、甲○○之診斷證明書一紙、道路交通事故調查報告表一紙在卷可稽。
    被告雖否認超車，惟始終未能提出人證或物證供本院查證，空言置辯自難遽採。
    再本件係台北縣警察局三峽分局橫溪派出所於被告肇事當日十四時十五分接獲勤
    務中心報案，派員至現場處理，有該局勤務簿在卷可查，尚不能證明係被告向勤
    務中心報案，是無證據證明被告有自首犯罪。
二、按駕車時原應注意車前狀況，並隨時採取必要之安全措施，以預防危險之發生，
    且汽車在雙向二車道行駛時，應在遵行車道內行駛，對面有來車交會時，不得超
    車。道路交通安全規則第九十四條第三項、第九十七條第一項第一款、第一百零
    一條第二項定有明文。被告駕車自應注意上開安全規定，且依肇事當時狀況，天
    氣晴、有日間自然光線、路面乾燥、無缺陷、無障礙物、視距良好，並非不能注
    意，竟疏於注意，以致肇事致人受傷，被告顯有過失，其請求將本件送交通鑑定
    機構鑑定，亦無必要。被告過失行為與告訴人所受傷害間，具有相當因果關係，
    其犯行事證明確，洵堪認定。
三、核被告所為，係犯刑法第二百八十四條第一項前段之過失傷害罪。其一行為致二
    人受傷，係一行為侵害數法益，觸犯二傷害罪，應依想像競合犯之例，從一傷害
    罪處斷。原審以被告犯罪事證明確，並審酌被告犯罪之動機、目的、手段、知識
    程度、所生危害等一切情狀，依刑事訴訟法第四百四十九條第一項前段、第四百
    五十四條第二項、刑法第二百八十四條第一項前段、第四十一條、罰金罰鍰提高
    標準條例第一條前段、第二條，量處被告有期徒刑二月，如易科罰金以三百元折
    算一日，認事用法尚無不合，量刑亦屬允當，被告上訴意旨仍執陳詞，空言否認
    犯罪，並主張自首云云核無理由，上訴應予駁回。另告訴人於本院審理時主張被
    告一行為致二人受傷，為想像競合犯，原審判決應適用法條部分未引用刑法第五
    十五條，適用法條不當，雖檢察官未上訴，被告亦無刑事訴訟法第三百七十條前
    段不利益變更禁止原則之適用，請求重判云云。惟按稱「適用法條不當」，凡變
    更第一審判決所引用之刑法法條皆屬之，並不限於刑法分則各本條，並及刑法總
    則上法條。第二審因法令變更而改判，或第一審判決僅漏引刑法第五十五條或僅
    量刑失出，雖不得以此為理由而加重其刑。但實例上仍認應依刑法第五十五條從
    一重處斷之案件，第一審僅論重罪，對於輕罪未論及，縱係由被告或為被告之利
    益提起上訴，第二審亦得諭知較重於第一審判決之刑（參見陳樸生著刑事訴訟法
    實務第五０七、五０八頁）。惟本件公訴人之聲請簡易處刑書已載明被告一行為
    致二人受傷，係想像競合犯，應從一重處斷，原審判決之犯罪事實欄引用檢察官
    之聲請簡易處刑書，僅應適用法條部分未引用刑法第五十五條，顯係原審判決漏
    未記載。且本件被告一行為所犯者均係過失傷害罪，依刑法第五十五條從一重論
    處者，亦為過失傷害罪，依前論著及本件聲請簡易處刑書、原審判決，本件仍有
    刑事訴訟法第三百七十條前段不利益變更禁止原則之適用，告訴人之主張亦無理
    由，附此敘明。
據上論斷，應依刑事訴訟法第四百五十五條之一第一項、第三項、第三百六十八條、
第三百六十四條，判決如主文。
本案經檢察官高奕驤到庭執行職務
中      華      民      國    八十九    年      一      月      五      日
                                臺灣板橋地方法院刑事第四庭
                                    審判長法  官  王  復  生
                                          法  官  談      虎
                                          法  官  王  敏  慧
右正本證明與原本無異
本判決不得上訴
                                          書記官  廖  美  紅
中      華      民      國    八十九    年      一      月      十一    日


司法院資訊處製作；財團法人民間司法改革基金會備份。
